臺灣高等法院刑事判決　　　　　　　100年度交上訴字第170號
上　訴　人　臺灣桃園地方法院檢察署檢察官
被　　　告　廖文鉦
上列上訴人因被告公共危險案件，不服臺灣桃園地方法院100年
度審交訴字第197號，中華民國100年10月14日第一審判決（起訴
案號：臺灣桃園地方法院檢察署100年度偵字第17723號），提起
上訴，本院判決如下：
    主  文
上訴駁回。
    理  由
一、按依刑事訴訟法第350條、第361條、第362條、第367條規定
    ，不服地方法院之第一審判決而上訴者，須提出上訴書狀並
    應敘明具體理由，為上訴必備之程式；倘已提出上訴理由，
    但所提非屬具體理由者，則由第二審法院以上訴不合法律上
    之程式判決駁回。而所謂具體理由，必係依據卷內既有訴訟
    資料或提出新事證，指摘或表明第一審判決有何採證認事、
    用法或量刑等足以影響判決本旨之不當或違法，而構成應予
    撤銷之具體事由，始克當之（例如：依憑證據法則具體指出
    所採證據何以不具證據能力，或依憑卷證資料明確指出所為
    證據證明力之判斷如何違背經驗、論理法則）；倘僅泛言原
    判決認定事實錯誤、違背法令、量刑失之過重過輕微，而未
    依上揭意旨指出具體事由，或形式上雖已指出具體事由，然
    該事由縱使屬實，亦不足以認為原判決有何不當或違法者（
    例如：對不具有調查必要性之證據，法院未依聲請調查亦未
    說明理由，或援用證據不當，但除去該證據仍應為同一事實
    之認定），皆難謂係具體理由，俾與第二審上訴制度旨在請
    求第二審法院撤銷、變更第一審不當或違法之判決，以實現
    個案救濟之立法目的相契合，並節制濫行上訴（最高法院97
    年度臺上字第892號判決意旨參照）。次按第二審法院認為
    上訴書狀未敘述理由，依刑事訴訟法第367條但書規定，始
    應定期間命其補正。如認上訴書狀已敘述理由，但其理由非
    屬具體，其所為上訴，即不符上訴之法定要件，自得逕行判
    決駁回，無定期命補正問題（最高法院97年度臺上字第3599
    號判決意旨參照）。
二、經查：
(一)、本件原審判決以上訴人即被告廖文鉦於檢察官偵訊、原審準
    備程序及簡式審判程序之自白，證人即被害人蔡雅雯及證人
    呂佩臻於警詢及偵查中之證述，卷附之道路交通事故現場圖
    、道路交通事故現場草圖、道路交通事故調查報告表(一)、(二)
    、天成醫院診斷證明書各1份、車禍現場及車損照片11張、
    蔡雅雯受傷部位照片2張、監視器錄影翻拍照片2張為據，認
    定被告係犯刑法第185條之4之駕駛動力交通工具肇事致人受
    傷而逃逸罪（下簡稱：肇事逃逸罪），復審酌被告駕車肇事
    致人受傷，不為救護或必要之處置、通知而逃逸，罔顧傷者
    安危，所為實不足取，被告迄未與被害人蔡雅雯就所受傷害
    部分成立和解，賠償蔡雅雯所受之損害，及兼衡被告素行、
    動機、目的、手段、其犯後坦承犯行等一切情狀，量處有期
    徒刑6月，並諭知易科罰金之折算標準，均已敘述其所憑證
    據、認定理由及量刑依據，從形式上觀察，原判決之採證認
    事、用法或量刑並無任何不當或違法之處。
(二)、檢察官收受判決後，於民國100年11月4日提起本件第二審上
    訴。檢察官上訴理由對於原判決採證認事、用法均無爭執，
    僅以：被告自後方追撞在前方準備停等紅綠燈之由呂佩臻駕
    駛車號1625-YV號自小客車，復失控擦撞左側路旁之電線桿
    ，致被害人蔡雅雯受有前額開放性傷口>10cm、臉頰之開放
    性傷口5cm等傷害，竟未報警處理及採取必要之救護措施，
    逕自搭乘車牌號碼不詳之計程車離去，其惡性非輕，且案發
    迄今未與蔡雅雯達成和解，填補蔡雅雯之損失，足徵其並未
    徹底悔悟，況被告曾有施用毒品前科，素行不佳，惟原審未
    審酌及此，即科以肇事逃逸罪最輕刑度之有期徒刑6月，顯
    然違反自由裁量之內部性界限及比例原則與平等原則；又原
    審僅於判決書敘明兼衡被告素行、犯罪之動機、目的、手段
    、其犯後坦承犯行等一切情狀，而未說明如何審酌？有無就
    上開事項進行任何調查？有無審酌本案被害人從重量刑之請
    求？且被害人與被告為朋友關係，被告駕車搭載被害人肇事
    ，致被害人受傷後，竟逕行逃逸，其中顯有隱情，真相為何
    ，未見說明，有理由不備之嫌云云。
(三)、惟按量刑輕重係屬事實審法院得依職權自由裁量之事項，本
    案原審已斟酌刑法第57條各款所列情狀而未逾越法定刑度，
    自不得遽指為違法。查：原審業就被告駕車肇事致人受傷，
    不為救護或必要之處置、通知而逃逸，罔顧傷者安危，所為
    實不足取，被告迄未與蔡雅雯就所受傷害部分成立和解，賠
    償蔡雅雯所受之損害，被告犯後坦承等一切情狀，予以審酌
    ，並記明於判決理由欄第2頁第四點，且原審認定之被告犯
    罪事實，即已說明被告本案犯罪之手段及責任（肇事駕車逃
    逸），檢察官上訴理由稱：原審未審酌被告致人於傷後，未
    報警處理及採取必要之救護措施，逕自搭乘車牌號碼不詳之
    計程車離去，其惡性非輕，案發迄今未被害人達成和解，填
    補被害人之損失，足徵其並未徹底悔悟云云，實有誤會。而
    檢察官上訴理由所指之被告毒品前科，在本案起訴前，僅係
    98年11月間之經法院裁定送觀察、勒戒，並經檢察官為不起
    訴處分之案件一件而已，復與本案罪質不同。另被告經原法
    院100年度審訴字第2099號判決，認定成立施用第一級毒品
    罪，判處有期徒刑6月（得易科罰金），則係在本案起訴後
    ，原審檢察官於本案追加起訴，且被告該毒品案件行為時間
    ，又在被告本案犯行之後，有本院被告前案紀錄表及該案判
    決在卷可參，姑不論該毒品案件之判決現是否已確定，被告
    被訴之該毒品案件之行為時間既發生於其本案犯罪行為之後
    ，就素行而言，似應於該案量刑時斟酌被告本案犯行，而非
    於本案量刑時考量該後發生案件之犯情，始為合理。檢察官
    以被告有毒品前科，素行不佳為由，認為應對被告從重量刑
    ，實未考量被告前案紀錄與其本案罪質之差異，以及上述案
    件時間之先後順序。再者，被害人蔡雅雯就被告涉犯過失傷
    害罪嫌，並未提出告訴，而其於原審電詢時，仍稱：還在考
    慮是否要提傷害告訴等語，於本院電詢時，復稱：因上班，
    不能到庭等語，有原審及本院公務電話記錄查詢表各1份在
    卷可考（見原審卷第22頁，本院卷第11、22頁）。被害人蔡
    雅雯既未對被告涉犯過失傷害罪嫌部分提出告訴，則於被告
    肇事逃逸犯罪量刑時，就蔡雅雯之傷情以及被告未與蔡雅雯
    達成和解之情，固可作為考量斟酌之情狀之一，但是否應過
    於強調，亦有疑問，蓋日後若蔡雅雯對被告提出過失傷害罪
    嫌之告訴，則顯會造成同一情狀重複評價之疑慮。另被害人
    蔡雅雯於原審電話查詢中固表示：請從重量刑，給被告一個
    教訓等語（見原審卷第22頁），惟觀以蔡雅雯該一意見，顯
    重在給予被告一個教訓，而衡以被告本案並無累犯等法定加
    重原因以及上揭情狀（含被害人蔡雅雯之傷情），原審量處
    被告肇事逃逸罪之法定最低度刑有期徒刑6月，仍係以被告
    本案罪責為基礎（刑法第57條規定參考），核屬原審適法裁
    量權之行使。若檢察機關認為被告本案所為不足取，如准被
    告易科罰金，將難收矯正之效或難以維持法秩序者，自可於
    本案確定後執行時，依刑法第41條第1項但書之規定，依職
    權不准被告易科罰金，又焉能無視於檢察機關尚掌握此一職
    權可資行使，卻一味以法院量刑過輕為藉口。當然，如檢察
    官於被告執行時，認無難收矯正之效或難以維持法秩序之情
    形，而准被告易科罰金，又豈有理由要求對被告本案犯罪從
    重量刑。況原審於100年9月28日行簡式審判程序，當庭徵詢
    蒞庭檢察官就被告科刑範圍有無意見時，檢察官僅答稱：請
    參酌與被害人和解之結果，依法處理云云，並未具體求刑或
    請求從重量刑（見原審卷第19頁正面），則其嗣以原審量刑
    過輕為由，提起上訴，亦有未恰。從而，檢察官徒以原審量
    刑違反其所謂之內部性界限、比例原則及平等原則，指摘原
    判決不當，卻未具體表明其所指之內部性界限、比例原則及
    平等原則之內容為何，亦未表明原審判決量刑有何足以影響
    判決本旨之不當或違法，而構成應予撤銷之具體事由，自難
    認其已敘明上訴之具體理由。末查，被告騎乘機車搭載蔡雅
    雯，致蔡雅雯受傷後逃逸，是否另有隱情，此應該是偵查檢
    察官本應查明者，既然偵查檢察官未查得有何隱情（見偵查
    卷第51頁），且「是否另有隱情」，要與被告本案犯罪之成
    立無關，而原審蒞庭檢察官於原審更未就此部分聲請調查證
    據（見原審卷第16至19頁），尤有甚者，原審蒞庭檢察官於
    原審法官請其詢問被告時，係答稱：「無（即沒有問題）」
    云云（見原審卷第19頁正面），則是否「另有隱情」，原審
    自無從予以調查，亦無說明之必要。檢察官竟以：「其中顯
    有隱情，真相為何，未見說明」云云，執為上訴理由，不僅
    未瞭解現行刑事審判係採彈劾主義之原則，且有為上訴隨便
    找理由湊數之嫌，殊有未當。
三、綜上所述，檢察官上訴意旨，未依據卷內既有訴訟資料或提
    出新事證，實質指摘或表明第一審判決有何採證認事、用法
    或量刑等足以影響判決本旨之不當或違法，揆諸首揭說明，
    自難謂其上訴書狀已敘述具體理由，檢察官上訴核屬不合法
    律上之程式，應予駁回，並不經言詞辯論為之。
據上論結，依刑事訴訟法第367條前段、第372條，判決如主文。
中    華    民    國    100   年    12    月    12    日
                  刑事第七庭    審判長法  官  溫耀源
                                      法  官  朱瑞娟
                                      法  官  王復生
以上正本證明與原本無異。
如不服本判決，應於收受送達後10日內向本院提出上訴書狀，其
未敘述上訴之理由者並得於提起上訴後10日內向本院補提理由書
（均須按他造當事人之人數附繕本）「切勿逕送上級法院」。
                                      書記官  陳靜雅
中    華    民    國   100    年    12    月    13    日